臺灣桃園地方法院民事簡易判決
111年度壢簡字第194號
原      告  劉宗政  


被      告  陳弘峻  
            潘盈君  
共      同
訴訟代理人  黃靖芸律師（解除委任）
上列當事人間請求損害賠償事件，本院於民國111年5月4日言詞
辯論終結，判決如下：
    主    文
一、被告陳弘峻應給付原告新臺幣（下同）148,677元，及自民
    國110年12月16日起至清償日止，按週年利率5%計算之利息
    。
二、原告其餘之訴駁回。
三、訴訟費用2,430元，由被告負擔1,584元，餘由原告負擔。
四、本判決原告勝訴部分得假執行。
    事實及理由
一、原告主張
　　被告陳弘峻於110年1月28日8時17分許，駕駛被告潘盈君所
    有之車號000-0000號自小客車（下稱肇事車輛），因酒後駕
    車撞擊原告所有、停放於桃園市○○區○○路00巷00號前之車牌
    號碼000-0000號自小客車（下稱系爭車輛），經原告因而支
    出必要修復費用共16萬元（含工資79,641元、零件80,359元
    ）、維修期間交通費57,000元、拖吊費4,000元。原告並因
    本件事故逾期驗車遭罰鍰900元，上開金額共計221,900元。
    而被告潘盈君明知被告陳弘峻有酒駕或駕照遭吊銷情形，仍
    將肇事車輛交由被告陳弘峻使用，應與被告陳弘峻負連帶賠
    償責任。爰依民法侵權行為之規定提起本件訴訟等語，並聲
    明：被告應給付原告221,900元，及自起訴狀繕本送達翌日
    起至清償日止，按週年利率5%計算之利息。
二、被告答辯
　　原告於事故發生時未順向停車，就系爭車輛車頭受損與有過
    失。原告請求修復費用應計算折舊。交通費部分，原告並未
    證明原告實際上班地點，亦未證明有搭乘計程車之必要，且
    原告提出之收據金額均相同，難認原告有實際搭乘計程車。
    罰鍰部分係原告未依規定驗車，與本件事故無關等語。並聲
    明：原告之訴駁回。
三、被告陳弘峻於110年1月28日8時17分許，駕駛被告潘盈君所
    有之肇事車輛，撞擊原告所有、停放於桃園市○○區○○路00巷
    00號前之系爭車輛等事實，業經本院調取桃園市政府警察局
    楊梅分局交通事故調查卷宗，核閱現場圖、調查事故報告表
    、調查筆錄、交通事故照片及酒精測定紀錄表等資料附卷可
    佐（見本院卷第67至96頁）。且為被告所不爭執，堪信為真
    實。
四、原告復主張被告應負完全過失責任，賠償221,900元，為被
    告所否認，並以前詞置辯，是本件爭點厥為：（一）被告陳
    弘峻是否應負損害賠償責任？（二）被告潘盈君是否應負損
    害賠償責任？（三）原告是否與有過失？（四）原告得請求
    賠償之金額若干？茲分述如下：
（一）被告是否應負損害賠償責任？
    ⒈按民法第191條之2前段規定：「汽車、機車或其他非依軌
      道行駛之動力車輛，在使用中加損害於他人者，駕駛人應
      賠償因此所生之損害。」次按道路交通安全規則第94條第
      3項規定：「汽車行駛時，駕駛人應注意車前狀況及兩車
      並行之間隔，並隨時採取必要之安全措施。」同法第114
      條第2款規定：「汽車駕駛人飲用酒類或其他類似物後其
      吐氣所含酒精濃度達每公升0.15毫克或血液中酒精濃度達
      百分之0.03以上，不得駕車。」
    ⒉查被告陳弘峻於警詢時陳稱：其當時駕駛肇事車輛行駛在
      三民路43巷，為讓對向車號000-000號普通重型機車通過
      而靠右行駛，但因未注意右方停放之系爭車輛，就撞到系
      爭車輛等語（見本院卷第72頁）。次查被告陳弘峻於車禍
      當時酒測值為每公升0.24毫克，亦有酒精測定紀錄表在卷
      可參（見本院卷第96頁），可知被告陳弘峻駕駛肇事車輛
      行經事故地點時，因酒醉開車而未注意車前狀況，撞擊系
      爭車輛而肇生本件事故。
    ⒊而依當時天氣晴，日間自然光線，柏油路面乾燥無缺陷亦
      無障礙物，視距良好等一切情狀，有道路交通事故調查報
      告表（一）在卷足憑（見本院卷第68頁），並無不能注意
      之情事，被告陳弘峻竟疏未注意而酒醉駕車未注意車前狀
      況，其具過失甚明。又被告陳弘峻上開過失行為與原告所
      受損害之發生兩者間並具相當因果關係，堪可認定。揆諸
      前揭規定，被告陳弘峻自應就原告所受之損害，負侵權行
      為之損害賠償責任。
（二）被告潘盈君是否應負損害賠償責任？
　　⒈按民事訴訟法第277條本文規定：「當事人主張有利於己之
      事實者，就其事實有舉證之責任。」民事訴訟如係由原告
      主張權利者，應先由原告負舉證之責，若原告先不能舉證
      ，以證實自己主張之事實為真實，則被告就其抗辯事實即
      令不能舉證，或其所舉證據尚有疵累，亦應駁回原告之請
      求（最高法院100年度台上字第415號判決意旨參照）。
　　⒉原告固主張被告潘盈君明知被告陳弘峻酒駕或駕照已遭吊
      銷，仍將肇事車輛交由被告陳弘峻使用，應負連帶賠償責
      任等語。然查事故發生時被告陳弘峻之駕照並未遭吊銷，
      有汽車駕駛人查詢結果在卷可參（見本院卷第13頁），是
      原告主張被告陳弘峻駕照遭吊銷，顯不可採。且原告主張
      被告潘盈君於知悉被告陳弘峻飲酒後，仍將肇事車輛交由
      被告陳弘峻使用部分，原告並未提出任何證據供本院審酌
      ，是難認被告潘盈君就本件事故應負侵權行為之損害賠償
      責任。
（三）原告是否與有過失？
    ⒈按原告對於自己主張之事實已盡證明之責後，被告對其主
      張，如抗辯其不實並提出反對之主張者，則被告對其反對
      之主張，亦應負證明之責，此為舉證責任分擔之原則。又
      各當事人就其所主張有利於己之事實，均應負舉證之責，
      故一方已有適當之證明者，相對人欲否認其主張，即不得
      不更舉反證（最高法院99年台上字4835號判決意旨參照）
      。
    ⒉本件被告固抗辯系爭車輛未順向停車，就本件事故與有過
      失等語。然無論系爭車輛係順向或逆向停車，均無從避免
      被告陳弘峻撞擊系爭車輛之結果，是難認原告未順向停車
      之行為，與本件事故之發生有相當因果關係，是原告就本
      件事故應無過失。被告另抗辯因系爭車輛未順向停車，故
      修復費用較高等語。然被告就此並未提出任何證據供本院
      審酌，難認其抗辯可採。
（四）原告得請求賠償之金額若干？
    ⒈系爭車輛修復費用
　　　⑴按民法第213 條第1 、3 項規定：「負損害賠償責任者
        ，除法律另有規定或契約另有訂定外，應回復他方損害
        發生前之原狀。第1 項情形，債權人得請求支付回復原
        狀所必要之費用，以代回復原狀。」又所謂必要修復費
        用，如修理材料以新品換舊品時，應予折舊（最高法院
        77年度第9 次民事庭會議決議參照）。
　　　⑵查系爭車輛修理費用為16萬元（含工資79,641元、零件
        折舊前80,359元），有估價單及統一發票等件可證（見
        本院卷第23、24頁），而原告既係以新零件替代舊零件
        ，自應就零件費用計算並扣除折舊，始屬公平。復依行
        政院所頒固定資產耐用年數表及固定資產折舊率之規定
        ，系爭車輛之耐用年數為5年，依定率遞減法每年折舊1
        000分之369，其最後一年之折舊額，加歷年折舊累積額
        ，總和不得超過該資產成本原額之10分之9之計算方法
        計算。查系爭車輛之出廠年月為104年1月，有系爭車輛
        車籍資料查詢結果在卷可證（見本院卷第107頁），迄
        至系爭事故發生時即110年1月28日，已使用逾5年，則
        零件扣除折舊後之修復費用估定為10分之1即8,036元，
        加計工資79,641元，共計87,677元。
    ⒉交通費
　　　⑴按民法第216條規定：「損害賠償，除法律另有規定或契
        約另有訂定外，應以填補債權人所受損害及所失利益為
        限；依通常情形，或依已定之計劃、設備或其他特別情
        事，可得預期之利益，視為所失利益。」
　　　⑵查系爭車輛於110年1月28日受損，至同年3月20日修復完
        畢，此段期間原告即受有不能使用系爭車輛之損害，原
        告並因而支出往來其住所與新葦運通有限公司之計程車
        資每次950元，共計57,000元，有計程車專用收據及薪
        資明細在卷可參（見本院卷第25至40、148頁），是原
        告此部分主張，應屬有據。
　　　⑶被告雖抗辯上開收據所載金額每日均相同，無從認定原
        告實際支出計程車資等語。然衡諸常情，如有長期搭乘
        計程車之需求，自可能與計程車駕駛談定數額後，由同
        一駕駛提供服務，此觀原告提出之計程車資收據均為同
        一司機簽發即明，是被告此部分所辯，並不足採。被告
        另辯稱原告請求金額高於計程車資計算系統等語。然依
        原告提出之計程車資預估截圖所示，每次車資預估為92
        0元（見本院卷第150頁），雖低於原告請求950元，然
        車資預估並非實際情形，其預估車資並非絕對，且上開
        二金額差異甚小，應認原告請求每次950元之交通費係
        屬相當，被告此部分所辯，並不可採。
　　　⑷被告復抗辯原告得搭乘大眾運輸等語。然原告因不能使
        用系爭車輛之損害，自應以相當之方式填補，方屬適當
        。而搭乘大眾運輸所需時間、便利程度均顯然與開車並
        不相符，故被告抗辯原告僅得請求搭乘大眾運輸之費用
        ，自不足採。
　　　⑸被告另抗辯原告上班地點不一定位於新葦通運有限公司
        等語。然被告僅空言辯稱，並未提出任何證據證明其主
        張，難認其抗辯可採。
    ⒊拖吊費
　　　原告因本件事故支出拖吊費4,000元，有收據在卷可參（
      見本院卷第41頁），是原告此部分請求，應屬有據。
    ⒋逾期驗車罰鍰
　　　原告另主張其因本件事故逾期驗車，受有罰鍰900元之損
      害，並提出代收交通違規罰鍰收據為證（見本院卷第42頁
      ）。然原告逾期驗車之情形如係因車禍事故所生，則逾期
      驗車應非可歸責於原告，原告應可循訴願或行政訴訟程序
      ，就上開罰鍰處分提起救濟。是難認此部分罰鍰金額，與
      本件事故有相當因果關係，原告此部分請求，應屬無據。
    ⒌綜上所述，原告得向被告陳弘峻請求之金額共計148,677元
      【計算式：87,677＋57,000＋4,000＝148,677】，原告請求
      在此範圍內，為有理由，逾此部分之請求則屬無據。
五、末按民法第233條第1項規定：「遲延之債務，以支付金錢為
    標的者，債權人得請求依法定利率計算之遲延利息。第203
    條規定：「應付利息之債務，其利率未經約定，亦無法律可
    據者，週年利率為百分之5。」第229條第2項規定：「給付
    無確定期限者，債務人於債權人得請求時，經其催告而未為
    給付，自受催告時起，負遲延責任。其經債權人起訴而送達
    訴狀，或依督促程序送達支付命令，或為其他相類之行為者
    ，與催告有同一之效力。」查本件損害賠償債務，其給付並
    無確定期限，而本件起訴狀繕本係於110年12月15日送達被
    告陳弘峻，有本院送達證書在卷可查（見本院卷第115頁）
    ，是被告陳弘峻應於110年12月16日起負遲延責任。
六、綜上所述，原告依侵權行為之法律關係，請求被告陳弘峻給
    付原告148,677元，及自110年12月16日起至清償日止，按週
    年利率5%計算之利息，為有理由，應予准許。逾此部分之請
    求則無理由，應予駁回。
七、本件原告勝訴部分係就民事訴訟法第427 條訴訟適用簡易程
    序所為被告敗訴之判決，爰依同法第389 條第1 項第3 款之
    規定，職權宣告假執行。
八、本件事證已臻明確，兩造其餘主張陳述及所提之證據，經審
    酌均與本院前揭判斷無影響，毋庸一一論述，附此敘明。
九、訴訟費用負擔之依據：民事訴訟法第79條。並依職權確定訴
    訟費用額如主文第3項所示。
中　　華　　民　　國　　111 　年　　5 　　月　　20　　日
                    中壢簡易庭  法  官  周仕弘
以上為正本係照原本作成。
如不服本判決，應於送達後20日內，向本院提出上訴狀並表明上
訴理由，如於本判決宣示後送達前提起上訴者，應於判決送達後
20日內補提上訴理由書（須附繕本）。
中　　華　　民　　國　　111 　年　　5 　　月　　20　　日
                                書記官  巫嘉芸